臺灣嘉義地方法院民事判決
109年度嘉簡字第784號
原      告  陳啓勇  
訴訟代理人  方冠中  
被      告  陳巧合  

訴訟代理人  何永福律師
複 代 理人  吳奕麟律師
            廖耿璋  
上列當事人間請求返還票款事件，在民國110年4月19日言詞辯論
終結，本院判決如下：
    主  文
一、被告應給付原告新臺幣（下同）700,000元，及自民國109年
    9月24日起至清償日止，按照年息百分之5計算的利息。
二、原告其餘之訴駁回。
三、訴訟費用7,600元由被告負擔。
四、本判決原告勝訴部分可以假執行。但被告如以700,000元為
    原告預供擔保，可以免為假執行。
    事實及理由
一、原告主張：
(一)被告於民國106年3月7日前來原告的辦公室借錢，聲稱因訴
    外人即被告男友王龍榮入獄服刑，急需資金生活週轉為由，
    原告因此開立附表編號1的支票借予被告週轉。於同年4月24
    日，因被告週轉困難，故向原告借錢並承諾會盡速還錢，原
    告又開立附表編號2的支票（以下合稱系爭2張支票）借予被
    告，上開2筆借款合計金額為700,000元（以下合稱系爭借款
    ）。之後原告多次催討，並於109年9月24日、同年9月30日
    發存證信函告知，但是被告都均置之不理，且有逃避之情，
    因此依照借貸法律關係提起本訴。
(二)並聲明：被告應該給付原告700,000元，及從109年9月16日
    起到清償日止，按年息百分之5計算的利息。
二、被告答辯：
(一)原告主張並非事實，兩造間並無借款關係，實際上借款關係
    存在於王龍榮與原告之間，被告僅是受王龍榮所託向原告拿
    取系爭2張支票，被告於取得前開支票後也旋即空白背書交
    付王龍榮，被告並未親至銀行兌現。從原告受僱人阮薇蓉所
    製作的帳冊第2頁陳啓勇（玉山銀行東嘉義分行）表格最後
    兩筆106年3月7日、106年4月24日陳巧合暫借款項也是寫在
    王龍榮的帳款資料底下，所以可以認定是王龍榮跟原告借款
    。
(二)聲明：原告之訴駁回。如受不利判決，願供擔保，請准宣告
    免為假執行。
三、得心證的理由：
(一)按當事人主張有利於己之事實者，就其事實有舉證之責任，
    民事訴訟法第277條前段有明文規定。次按，稱消費借貸者
    ，謂當事人一方移轉金錢或其他代替物之所有權於他方，而
    約定他方以種類、品質、數量相同之物返還之契約，民法第
    474條第1項也有明文。又消費借貸者，於當事人間必本於借
    貸之意思合致，而有移轉金錢或其他代替物之所有權於他方
    之行為，始得當之。且因交付金錢之原因多端，除有金錢之
    交付外，尚須本於借貸之意思而為交付，方克成立，倘主張
    與他方有消費借貸關係存在者，自應就該借貸意思互相表示
    合致及借款業已交付之事實，均負舉證之責任（最高法院98
    年度台上字第1045號判決參照）。
(二)原告主張自己因與被告間消費借貸的合意而簽發系爭2張支
    票交付70萬元給被告等情，被告雖不否認有收受70萬元一事
    ，但否認有消費借貸關係，自應由原告就自己與被告間存有
    70萬元消費借貸的意思合致的事實，負舉證責任。
(三)從原告提出的系爭2張支票上，均是記載憑票支付「陳巧合
    」，背面則經領款人簽名「陳巧合」，被告當庭表示附表編
    號1支票領款人是其本人親簽，附表編號2支票則是由其父親
    簽名，系爭支票兌現存入其母親的漁會帳戶等情（本院卷第
    146頁）。且依照被告提出的帳冊資料，其上是記載「日期1
    06.03.07，摘要陳巧合暫借款項支票CA0000000，借款金額3
    00,000元，備註到期日106.05.10(Boss個人票)」、「日期1
    06.04.24，摘要陳巧合暫借款項支票CA0000000，借款金額4
    00,000元，備註到期日106.05.31(Boss個人票)」等文字（
    本院卷第51頁）；證人即原告公司會計阮薇蓉到庭證稱：被
    告來公司找老闆就是原告，他們講完之後，原告把我叫進去
    ，要我開原告個人票給被告，說是原告個人借款給被告。這
    兩筆被告是不同時間來的，被告來了兩次，因為支票上面是
    寫憑票支付被告，就是要借錢給被告的意思。我沒有聽到被
    告是受王龍榮委託而來，我只是被通知去開票，把票給被告
    。帳冊是我製作，106年3月7日、4月24日陳巧合暫借款就是
    本案的借款等語（本院卷第144至146頁）。審核證人所述內
    容與原告主張的借款過程、系爭支票與帳冊內容相符，且證
    人經具結作證，衡情應無甘冒偽證罪責為虛偽、故意為不利
    於被告陳述的可能或必要，應認證人阮薇蓉所為證言，是屬
    可信。所以，綜合上開證據，原告主張是借款70萬元給被告
    ，應該是可以採信。　　
(四)被告雖辯稱是王龍榮向原告借款等語，但證人王龍榮到庭證
    稱：這兩筆債務是我跟原告借的，那時候我在通緝，已經進
    入警察局，原告那時候很照顧我，我被緝獲進到警察局第一
    時間就打給原告，希望他能夠幫忙照顧被告，我要進去執行
    。我進去執行以後，被告來接見，我就跟被告說叫他去找原
    告，請他幫忙投資中古汽車商行。一來這樣就可以照顧到被
    告，以及我在執行的時候所需要的生活費，而且被告有工作
    可以做。被告就有去跟原告談這件事，後來被告又辦理接見
    ，我問她情況如何，被告告訴我她有拿到支票。我說的意思
    就是我進去執行需要金錢，我是跟原告說老大，不好意思，
    我通緝被抓，我巧合如果可以的話幫我照顧一下（台語）。
    當時沒有直接跟原告講到要請原告幫忙的數額，因為頭腦一
    團亂。被告沒有把系爭支票交付給我，我當時在服刑，我有
    問被告，她說是把支票拿給她父母親借款等語（本院卷第14
    1至143頁）；已與被告辯稱：王龍榮入監服刑之前就向原告
    請求借款，被告去跟王龍榮面會的時候，王龍榮說有跟原告
    借錢，請被告去向原告拿系爭2張支票，由被告空白背書交
    付王龍榮等情節不符合。而且，依據證人王龍榮證述當時未
    跟原告講到實際借款的金額，也難以認定王龍榮與原告就借
    貸意思有互相表示合致的事實，被告辯稱消費借貸關係存在
    於王龍榮與原告之間，就難以採信。
(五)而且，依照被告提出的帳冊資料，就被告與王龍榮的借款，
    雖然都記載在同一表格內，但是分別記載「王龍榮暫借款」
    、「陳巧合暫借款」等內容。證人阮薇蓉到庭也證稱：我當
    時認識被告，因為王龍榮帶過來我們公司，我有看過。這兩
    張票我沒有分開，因為都是(開)玉山銀行的個人票，我沒有
    想很多，我就直接記在同一個表格內作控管，我有記錄當時
    是誰來借這筆錢等語(本院卷第145頁)。被告辯稱從帳冊資
    料可以證明是王龍榮向原告借款，也無法採信。
(六)按給付無確定期限者，債務人於債權人得請求給付時，經其
    催告而未為給付，自受催告時起，負遲延責任；其經債權人
    起訴而送達訴狀，或依督促程序送達支付命令，或為其他相
    類之行為者，與催告有同一之效力；遲延之債務，以支付金
    錢為標的者，債權人得請求依法定利率計算之遲延利息；應
    付利息之債務，其利率未經約定，亦無法律可據者，週年利
    率為5%，民法第229條第2項、第233條第1項前段、第203條
    分別定有明文。本件原告請求被告給付700,000元的未定期
    限債務，已經以嘉義水上郵局000050號存證信函催告被告於
    文到7日內給付，該存證信函經被告於109年9月16日收受，
    則原告併請求自該存證信函送達被告7日後起即109年9月24
    日起至清償日止，按週年利率5%計算之利息，就有依據，逾
    此部分的請求就沒有依據。
四、結論，原告依照消費借貸的法律關係，請求被告給付700,00
    0元，及自民國109年9月24日起至清償日止，按照年息百分
    之5計算的利息，為有理由，應該准許。超過此範圍的請求
    ，就沒有理由，應該駁回。
五、本件原告勝訴部分，是就民事訴訟法第427 條第1項、第2 
    項適用簡易程序所為被告敗訴的判決，依民事訴訟法第389 
    條第1 項第3 款規定，應依職權宣告假執行；被告陳明願供
    擔保請准宣告免為假執行，與法律規定相符，因此酌定相當
    的擔保金額，予以准許。
六、本件事證已經明確，兩造其餘攻擊防禦方法，審核後對於判
    決結果不生影響，不一一論述，附此敘明。
七、訴訟費用負擔之依據：民事訴訟法第79條。　　　　
中　　華　　民　　國　　110 　年　　5 　　月　　17　　日
                  臺灣嘉義地方法院嘉義簡易庭
                                  法　官　吳芙蓉
以上正本係照原本作成。
如對本判決上訴，須於判決送達後20日內向本庭（嘉義市文化路
308之1號）提出上訴狀（均須按他造當事人之人數附繕本）。
中　　華　　民　　國　　110 　年　　5 　　月　　17　　日
                                  書記官  葉芳如
　　　　　　　　　　　　　　　　　
附表:
編號 付款人 票據號碼 票面金額 (新臺幣) 發票日 1 玉山銀行東嘉義分行 CA0000000 300,000元 106年5月10日 2 玉山銀行東嘉義分行 CA0000000 400,000元 106年5月31日